【裁判字號】    92,台上,5686
【裁判日期】    921009
【裁判案由】    偽造文書
【裁判全文】
最高法院刑事判決                              九十二年度台上字第五六八六號
    上  訴  人  甲○○
右上訴人因偽造文書案件，不服台灣高等法院花蓮分院中華民國九十二年七月二十三
日第二審判決（九十二年度上訴字第一二０號，起訴案號：台灣花蓮地方法院檢察署
九十年度偵字第二二０六號），提起上訴，本院判決如左：
    主  文
上訴駁回。
    理  由
按刑事訴訟法第三百七十七條規定，上訴於第三審法院，非以判決違背法令為理由，
不得為之。是提起第三審上訴，應以原判決違背法令為理由，係屬法定要件。如果上
訴理由狀並未依據卷內訴訟資料，具體指摘原判決不適用何種法則或如何適用不當，
或所指摘原判決違法情事，顯與法律規定得為第三審上訴理由之違法情形，不相適合
時，均應認其上訴為違背法律上之程式，予以駁回。本件上訴意旨略稱：上訴人犯偽
造文書罪時，於監獄管理員呼叫姓名之際已中止犯意，未冒名頂替出舍房，原判決未
調查及此，未依刑法第二十七條中止未遂規定減輕或免除其刑，且未說明其理由，有
應於審判期日調查之證據未予調查及理由不備之違法等語。
惟查原判決認定上訴人有事實欄所載之行使偽造私文書犯行，因而撤銷第一審判決，
改判仍論處上訴人行使偽造私文書足以生損害於公眾及他人罪刑，係依憑上訴人於法
院審理中之供認陳述，核與證人馮代興、涂以智、黃狀文、廖智忠、楊添順等人於檢
察官偵查或法院審理中之證述相符，復有楊添順名義之受刑人指紋表、物品保管分戶
卡、出所結算清單各一紙足資佐證等事證，為其論罪之基礎。並明：上訴人在楊添
順名義之受刑人指紋表、物品保管分戶卡及出所結算清單上按捺指紋，偽造楊添順之
署押，以示領回台灣花蓮監獄花蓮分監即花蓮看守所為楊添順所保管之物品及已結清
楊添順保管金、勞作金之意，並持以行使，足以生損害於楊添順及該監所對人犯管理
之正確性，應構成行使偽造私文書罪等理由綦詳。按上訴人所犯上開行使偽造私文書
罪，既已達既遂程度，自不因事後上訴人未冒名頂替出舍房而有所謂中止未遂之情事
，上訴人於原審亦未主張偽造文書部分有中止未遂之事實，原判決憑前揭事證論處
上訴人行使偽造私文書罪刑，自核無不合，亦難遽指有查證未盡及理由不備之違誤，
上訴意旨所為指摘，顯與法律規定得為第三審上訴理由之違法情形不相適合，其就原
判決關於行使偽造私文書部分之上訴，違背法律上之程式，應予駁回。
又按刑法第一百六十一條第一項之脫逃罪，其法定刑為一年以下有期徒刑，核屬刑事
訴訟法第三百七十六條第一款所列不得上訴於第三審法院之案件。查裁判上一罪案件
之重罪部分得提起第三審上訴，其輕罪部分雖不得上訴，依審判不可分原則，第三審
法院亦應併予審判，但以重罪部分之上訴合法為前提，如該上訴為不合法，第三審法
院既應從程序上予以駁回，而無從為實體上判決，對於輕罪部分自無從適用審判不可
分原則，併為實體上審判（本院七十六年台上字第二二０二號判例意旨參照），上訴
人就原判決關於行使偽造私文書部分之上訴，既經認為不合法，應從程序上予以駁回
，其就牽連之輕罪即原不得上訴於第三審之脫逃罪上訴部分，依上開說明，亦應認為
不合法，應併予駁回。
據上論結，應依刑事訴訟法第三百九十五條前段，判決如主文。
中      華      民      國    九十二    年      十      月      九      日
                              最高法院刑事第十一庭
                                  審判長法官  呂  潮  澤
                                        法官  陳  世  雄
                                        法官  孫  增  同
                                        法官  林  開  任
                                        法官  洪  明  輝
      右正本證明與原本無異
                                              書  記  官
中      華      民      國    九十二    年      十      月     十四     日


司法院資訊處製作；財團法人民間司法改革基金會備份。
